臺灣高等法院刑事判決
110年度上訴字第2228號
上   訴   人  臺灣臺北地方檢察署檢察官
上訴人即原審
之選任辯護人  曹大誠律師（法律扶助律師）
被        告  周慶峻


上列上訴人等因被告違反政治獻金法案件，不服臺灣臺北地方法
院108年度訴字第866號，中華民國110年5月18日第一審判決（追
加起訴案號：臺灣臺北地方檢察署108年度偵字第12367號），提
起上訴，本院判決如下：
    主  文
原判決關於周慶峻部分撤銷。
周慶峻部分公訴不受理。
    理  由
一、公訴意旨略以：被告周慶峻係依據人民團體法規定，經內政
    部核准立案之全國性政治團體中華愛國同心會（民國82年11
    月12日成立，址設於臺北市○○區○○○路000○0號，107年8月13
    日轉換為中華愛國同心黨，下稱愛國同心會）、中國民主進
    步黨（94年10月16日成立，下稱中國民進黨）之會長及黨主
    席，同案被告張秀葉（另行審結）則於101年開始擔任愛國
    同心會秘書長，受僱管理愛國同心會及中國民進黨之帳務，
    復代表中國民進黨參加投票日為107年11月24日之臺北市第1
    3屆中正、萬華區市議員選舉。詎被告周慶峻、同案被告張
    秀葉明知依政治獻金法第7條第1項第8款、第9款及第8條規
    定，政黨、政治團體及擬參選人不得收受大陸地區及香港、
    澳門人(居)民、法人、團體或其他機構之政治獻金，且依同
    法第15條規定，政治團體收受政治獻金，應查證是否符合第
    7條第1項規定，其不符合且不得返還者，應於每年度結束後
    5個月內之申報截止日前向監察院辦理繳庫；另同法第10條
    第1項規定，政黨及政治團體應於金融機構開立專戶，並載
    明金融機構名稱、地址、帳號及戶名，報監察院許可後，始
    得收受政治獻金，竟共同為下列行為：
　㈠愛國同心會未經許可設專戶而收受政治獻金部分：
    被告周慶峻於105年10月14日，在上海商業儲蓄銀行開設戶
    名「中華愛國同心會周慶峻」、帳號00000000000000號帳戶
    （下稱上銀同心會帳戶）後，惟未報監察院許可，被告周慶
    峻及同案被告張秀葉即將該專戶公布在愛國同心會「贊助我
    們」網頁上向支持者募款，嗣如附表一編號1所示之董淑貞
    為贊助愛國同心會，於106年10月2日匯款新臺幣（以下未特
    別註明幣別者同）5萬元至該專戶，以此方式提供愛國同心
    會政治獻金；又被告周慶峻、同案被告張秀葉於如附表一編
    號2至7所示之時間，以如附表一編號2至7所示之方式，接續
    向如附表一編號2至7所示之對象收受政治獻金，合計金額17
    萬9,000元及人民幣2,000元。
　㈡愛國同心會違法收受大陸或香港、澳門地區政治獻金部分：
    被告周慶峻、同案被告張秀葉於如附表二所示之107年間，
    以如附表二所示之方式，接續收受被告周慶峻在大陸地區所
    經營之湖北同心聯發農業綜合開發有限公司（下稱湖北同心
    公司）所捐贈之政治獻金，合計金額189萬8,820元，並由同
    案被告張秀葉登記入冊，以作為愛國同心會運作及舉辦慶祝
    中華人民共和國國慶餐會與資助同案被告張秀葉參選臺北市
    議員等活動之用，而未於107年度結束後5個月內之申報截止
    日前向監察院辦理繳庫。
　　因認被告周慶峻涉犯政治獻金法第25條第2項之違法收受來
    自大陸地區或香港與澳門之政治獻金且未依規定期限辦理繳
    庫、第26條第2項之未經許可設立專戶而收受政治獻金等罪
    嫌等語。
二、按被告死亡者，應諭知公訴不受理之判決，並得不經言詞辯
    論為之，刑事訴訟法第303條第5款、第307條定有明文。依
    同法第364條規定，於第二審之審判準用之。經查：被告周
    慶峻因違反政治獻金法案件，經原審諭知有罪之判決（並就
    涉及政治獻金法第25條第2項部分，不另為無罪之諭知），
    嗣分別經檢察官於110年6月15日提起上訴；原審之辯護人為
    被告周慶峻利益，於110年6月8日提起上訴，現由本院審理
    中。然被告周慶峻已於110年6月16日死亡，有其個人戶籍資
    料查詢結果附卷可稽（見本院卷第151頁），揆諸前揭規定
    ，應由本院將原判決關於被告周慶峻部分撤銷，改諭知不受
    理之判決，且不經言詞辯論為之。
據上論斷，應依刑事訴訟法第369第1項前段、第364條、第303條
第5款、第307條，判決如主文。
中　　華　　民　　國　　111 　年　　10　　月　　5 　　日
                  刑事第十一庭  審判長法　官  張江澤
                                      法　官  郭惠玲
                                      法　官  梁志偉
以上正本證明與原本無異。
關於政治獻金法第25條第2項部分，如不服本判決，應於收受送
達後20日內向本院提出上訴書狀，其未敘述上訴之理由者並得於
提起上訴後20日內向本院補提理由書（均須按他造當事人之人數
附繕本）「切勿逕送上級法院」。
關於政治獻金法第26條第2項部分，不得上訴。
                                      書記官  于  誠
中　　華　　民　　國　　111 　年　　10　　月　　6 　　日

附表一：
編號 捐贈者 捐贈時間 捐贈方式 捐贈金額 認定依據 　1 董淑貞 106年10月2日 匯款至上銀同心會帳戶 50,000 上銀同心會帳戶交易明細、周慶峻108年7月19日訊問筆錄 2 林英治 107年8月9日 現金捐款給愛國同心會 20,000 扣押物編號B-5-1「現金支出傳票（一）（張秀葉辦公桌）」、林英治108年7月15日訊問筆錄 3 林英治 107年9月19日 現金捐款給愛國同心會 80,000  4 常素玲 107年10月1日 現金捐款給愛國同心會 20,000 禮金簿、常素玲108年7月15日訊問筆錄、周慶峻108年5月1日調查筆錄 5 蔡志光 107年10月1日 代訂3部車 人民幣2,000 禮金簿、周慶峻108年5月1日調查筆錄 6 柳葉 107年10月1日 代訂1部車 3,000 禮金簿、周慶峻108年5月1日調查筆錄 7 常素玲 108年7月1日 現金捐款給愛國同心會 6,000 常素玲108年7月15日訊問筆錄    合計 179,000 及人民幣2,000  
附表二：
編號 捐贈者「入帳名義」 捐贈時間 捐贈方式 捐贈金額 認定依據 1 湖北同心公司 107年7月20日 周慶峻將人民幣2萬元交由張秀葉至銀行換匯 88,100 匯入匯款買匯水單、監視器影像翻拍照片、張秀葉107年11月12日調查筆錄 2 湖北同心公司 107年7月20日 周慶峻將港幣2萬元交由張秀葉至銀行換匯 76,720 匯入匯款買匯水單、監視器影像翻拍照片、張秀葉107年11月12日調查筆錄 3 湖北同心公司「入金（林明美）」 107年8月13日 現金捐款給愛國同心會 80,000 扣押物編號B-5-1「現金支出傳票(一)（張秀葉辦公桌）」 4 湖北同心公司「入金（林明美）」 107年8月15日 現金捐款給愛國同心會 300,000 扣押物編號B-5-1「現金支出傳票(一)（張秀葉辦公桌）」 5 湖北同心公司「入金（林明美）」 107年8月16日 現金捐款給愛國同心會 70,000 扣押物編號B-5-1「現金支出傳票(一)（張秀葉辦公桌）」 6 湖北同心公司「入金（周慶峻）」 107年8月30日 現金捐款給愛國同心會 50,000 扣押物編號B-5-1「現金支出傳票(一)（張秀葉辦公桌）」 7 湖北同心公司「入金（周慶峻銀聯卡）」 107年8月30日 現金捐款給愛國同心會 20,000 扣押物編號B-5-1「現金支出傳票(一)（張秀葉辦公桌）」 8 湖北同心公司「入金（周慶峻銀聯卡）」 107年9月4日 現金捐款給愛國同心會 20,000 扣押物編號B-5-1「現金支出傳票(一)（張秀葉辦公桌）」 9 湖北同心公司「入金（周慶峻銀聯卡）」 107年9月5日 現金捐款給愛國同心會 20,000 扣押物編號B-5-1「現金支出傳票(一)（張秀葉辦公桌）」 10 湖北同心公司「入金（周慶峻銀聯卡）」 107年9月6日 現金捐款給愛國同心會  20,000 扣押物編號B-5-1「現金支出傳票(一)（張秀葉辦公桌）」 11 湖北同心公司「入金（周慶峻銀聯卡）」 107年9月7日 現金捐款給愛國同心會 20,000 扣押物編號B-5-1「現金支出傳票(一)（張秀葉辦公桌）」 12 湖北同心公司「入金（周慶峻銀聯卡）」 107年9月12日 現金捐款給愛國同心會 20,000 扣押物編號B-5-1「現金支出傳票(一)（張秀葉辦公桌）」 13 湖北同心公司「入金（周慶峻銀聯卡）」 107年9月14日 現金捐款給愛國同心會 20,000 扣押物編號B-5-1「現金支出傳票(一)（張秀葉辦公桌）」 14 湖北同心公司「入金（周慶峻銀聯卡）」 107年9月16日 現金捐款給愛國同心會 20,000 扣押物編號B-5-1「現金支出傳票(一)（張秀葉辦公桌）」 15 湖北同心公司「入金（周慶峻銀聯卡）」 107年9月17日 現金捐款給愛國同心會 20,000 扣押物編號B-5-1「現金支出傳票(一)（張秀葉辦公桌）」 16 湖北同心公司「入金（上海銀行周慶峻）」 107年9月18日 現金捐款給愛國同心會 10,000 扣押物編號B-5-1「現金支出傳票(一)（張秀葉辦公桌）」 17 湖北同心公司「入金（林明美）」 107年9月19日 現金捐款給愛國同心會 20,000 扣押物編號B-5-1「現金支出傳票(一)（張秀葉辦公桌）」 18 湖北同心公司「入金（林明美）」 107年9月24日 現金捐款給愛國同心會 100,000 扣押物編號B-5-1「現金支出傳票(一)（張秀葉辦公桌）」 19 湖北同心公司 107年10月1日 周慶峻交付現金支應慶祝中共國慶暨張秀葉選舉造勢之餐會費用 449,000 一郎餐廳結帳傳票、周慶峻108年5月1日調查筆錄、張秀葉107年11月12日調查筆錄 20 湖北同心公司「入金（周慶峻）上海銀行」 107年10月1日 現金捐款給愛國同心會 50,000 扣押物編號B-5-1「現金支出傳票(一)（張秀葉辦公桌）」 21 湖北同心公司「入金（林明美）」 107年10月5日 現金捐款給愛國同心會 100,000 扣押物編號B-5-1「現金支出傳票(一)（張秀葉辦公桌）」 22 湖北同心公司「入金（周慶峻）」 107年10月11日 現金捐款給愛國同心會 25,000 扣押物編號B-5-1「現金支出傳票(一)（張秀葉辦公桌）」 23 湖北同心公司「入金（周慶峻）」 107年10月16日 現金捐款給愛國同心會 30,000 扣押物編號B-5-1「現金支出傳票(一)（張秀葉辦公桌）」 24 湖北同心公司「入金（林明美）」 107年10月16日 現金捐款給愛國同心會 120,000 扣押物編號B-5-1「現金支出傳票(一)（張秀葉辦公桌）」 25 湖北同心公司「入金（周慶峻）」 107年10月30日 現金捐款給愛國同心會 50,000 扣押物編號B-5-1「現金支出傳票(一)（張秀葉辦公桌）」 26 湖北同心公司 107年11月6日 周慶峻以美金1萬元辦理地下匯兌後，部分交予張秀葉 100,000 行動蒐證作業報告表、周慶峻107年11月12日調查筆錄 　 　 　 合計  1,898,820